【裁判字號】    95,重上,63
【裁判日期】    970530
【裁判案由】    侵權行為損害賠償
【裁判全文】
臺灣高等法院臺中分院民事判決          95年度重上字第63號
上  訴  人  丁○○
訴訟代理人  黑有亮律師
上  訴  人  乙○○
上  訴  人  庚○○
上  訴  人  己○○
上一人
訴訟代理人  洪秀一律師
被  上訴人  丙○○
訴訟代理人  武燕琳律師
複  代理人  甲○○
上列當事人間請求侵權行為損害賠償事件，上訴人對於中華民國
95年3月30日臺灣彰化地方法院93年度訴字第830號第一審判決提
起上訴，本院於民國97年5月20日言詞辯論終結，判決如下：
    主  文
上訴駁回。
第二審訴訟費用由上訴人連帶負擔。
原判決主文第一項所命給付，上訴人丁○○如於執行標的物拍定
、變賣前，以新台幣陸佰萬元為被上訴人預供擔保，得免為假執
行。
    事實及理由
壹、程序方面：
    按債權人以各連帶債務人為共同被告提起給付之訴，以被告
    一人提出非基於其個人關係之抗辯，而經法院認為有理由者
    為限，始得適用民事訴訟法第56條第1項之規定（最高法院
    41年台抗字第10號判例參照）。本件第一審共同被告戊○○
    受敗訴判決後，未據其提起第二審上訴；而上訴人丁○○等
    人提起第二審上訴，經本院審理結果認其等上訴無理由（詳
    如後述）；揆諸上開判例意旨，上訴人丁○○等上訴效力均
    不及於戊○○，爰不將戊○○列為上訴人，合先敘明。
貳、實體方面：
一、兩造之聲明：
（一）上訴人上訴聲明：
  １、原判決廢棄。
  ２、上開廢棄部分，被上訴人在第一審之訴及假執行之聲請均
      駁回。
  ３、第一、二審訴訟費用由被上訴人負擔。
  ４、上訴人丁○○如受不利判決，請准供擔保得免為假執行。
（二）被上訴人答辯聲明：
  １、上訴駁回。
  ２、第二審訴訟費用由上訴人負擔。
二、兩造之陳述：
（一）、被上訴人部分：
        被上訴人起訴主張：
  （１）戊○○自稱為台灣退役軍人自強工程總隊隊長，兼榮民
        子弟生產社負責人，與自稱榮民子弟生產社顧問兼代表
        監督單位國防部之上訴人丁○○、乙○○，以及上訴人
        庚○○、己○○等人，基於共同詐財之犯意聯絡，先由
        上訴人乙○○、丁○○、庚○○、己○○自民國（下同
        ）93年2月下旬起，連續多次前往被上訴人位於彰化縣
        田中鎮○○街49號行銷公司辦公處，向被上訴人詐稱榮
        民子弟生產社欲在台中縣沙鹿鎮興建榮民一村及勞工住
        宅，以及在雲林縣二崙鄉○○段1576、1574之727兩筆
        公有河川地上開發休閒農場，欲尋找願意合作之人，並
        表示榮民子弟生產社之成員身分特殊，為一群退役將官
        所組成，社長戊○○為蔣故總統經國先生生前拔擢之軍
        官，丁○○曾任蔣故總統經國先生之侍從官及新聞官，
        均為軍中頗受敬重人士，其等提出之工程案及開發案，
        國防部甚為重視，不敢馬虎，故必能成功，但希望合作
        人士身家清白、不要招搖，且要針對有意願合作人士作
        初步審核，說被上訴人資格符合渠等要求等等。被上訴
        人原與上訴人簽約欲承攬興建榮民一村及勞工住宅案，
        但因無法負擔工程履約保證金新台幣（下同）二千萬元
        ，雙方乃同意暫緩此案。上訴人再強力推薦雲林縣二崙
        鄉休閒農場開發案（下稱系爭開發案），並由上訴人乙
        ○○、庚○○、己○○帶往雲林縣某河川地看現場，上
        訴人庚○○、己○○更以雲林人之身分表示在地人都知
        道這是榮民的地，上訴人乙○○、丁○○、庚○○、己
        ○○亦多次表示戊○○是雲林縣縣長張榮味軍中長官，
        別人拿不到的開發執照，榮民子弟生產社必能順利拿到
        ，又出示多項影印模糊不清之公文書，宣稱已提出申請
        ，執照即將核發，而且榮民子弟生產社自有資金二億元
        ，亦具備水利局核發合法承租土地之證明文件，保證絕
        能順利開發云云，致使被上訴人陷於錯誤。被上訴人曾
        稱希望向政府單位查詢有關本案處理情形，上訴人乙○
        ○、丁○○、庚○○、己○○則稱無此必要，其等關係
        良好，本投資案已查證完畢，上訴人庚○○更稱自己在
        縣府關係良好，經其打聽，本案確已進行中，保安森林
        管制已解編，執照即將核發；上訴人己○○亦稱被上訴
        人不要私下詢問，以免破局，並謂自能代向有關單位查
        詢，要被上訴人低調，謂縣長交待事情進行中，外圍不
        要插手等語。被上訴人誤信上訴人提出之公文書為真正
        ，受騙允諾投資，雙方於被上訴人辦公處議妥簽約細節
        後，上訴人乙○○、丁○○、庚○○帶被上訴人前往台
        北市與戊○○簽約，被上訴人並當場交付面額五百萬元
        之支票兩紙（其中一張已屆期提示兌領）當履約保證金
        ；又於93年3月8日匯款一百萬元之公關活動費入上訴人
        乙○○指定之帳戶；再於93年3月9日與戊○○共同前往
        台北地方法院辦理契約認證。被上訴人深信戊○○會依
        約於簽約日起算九十天內亦即93年5月29日前備齊開工
        文件；期間，戊○○總是拖託拒絕依約辦理，僅稱進行
        順利，被上訴人向上訴人乙○○、丁○○轉述自己向相
        關單位查詢卻獲無系爭開發案之答覆時，上訴人乙○○
        、丁○○卻辯稱此案須祕密，被上訴人任意詢問，公務
        機關當然不會據實答覆，上訴人乙○○、丁○○、己○
        ○、庚○○又一再以電話安撫被上訴人，丁○○及庚○
        ○更表示自己均曾向相關單位查詢本案進度，要被上訴
        人安心云云。因戊○○不能依約於九十日內備齊開工文
        件，被上訴人乃以第二紙五百萬元支票為客票，恐難兌
        現為由，要求戊○○南下彰化換票或領取現金，戊○○
        、乙○○、庚○○、己○○於93年6月2日前來被上訴人
        辦公處所，因被上訴人之妻一再質疑戊○○，要求拿出
        執照或是聲請開工相關文件送件證明或是說明流程，戊
        ○○突稱要歸還該紙五百萬元支票，允諾協議解除契約
        ，被上訴人之妻要求當場歸還已提示兌領之履約保證金
        五百萬元，此際上訴人乙○○、庚○○激烈反對，為戊
        ○○開脫責任。被上訴人聲明若讓戊○○離去，應退還
        之保證金上訴人乙○○、庚○○、己○○要負責，渠三
        人稱願連帶保證，故雙方約定戊○○除立即歸還未屆期
        提示之五百萬元支票一紙外，同意解除系爭開發案契約
        ，更允諾被上訴人於6月4日北上，將當面交還已經兌領
        之五百萬元。詎被上訴人依約北上，戊○○避不見面，
        被上訴人要求上訴人乙○○、庚○○、己○○簽立本票
        以為連帶返還五百萬元之證明，上訴人乙○○、庚○○
        均應允為之，僅上訴人己○○藉口閃避。嗣經被上訴人
        向雲林縣政府查詢，始知榮民子弟生產社根本不曾送件
        申請系爭開發案，該土地亦屬不可開發之土地，被上訴
        人始知上當受騙。上訴人基於共同詐欺取財之犯意聯絡
        ，總共騙取被上訴人六百萬元，自應負連帶賠償之責任
        ，上訴人上開罪行亦經彰化地檢署以94偵字第4888號以
        偽造文書、行使偽造文書及詐欺罪名提起公訴，為此爰
        依民法第184條第1項、第185條第1項規定為先位請求，
        並先位聲明：請求上訴人應連帶給付被上訴人六百萬元
        ，及自94年11月12日起至清償日止，按年息百分之5計
        算之利息。
  （２）如認上訴人並無共同施用詐術之證據，則因系爭開發案
        契約已於93年6月2日協議解除，戊○○應返還被上訴人
        五百萬元，上訴人乙○○、庚○○、己○○表明同負連
        帶保證責任，上訴人乙○○、庚○○並簽立本票以為證
        明。至於被上訴人匯款給上訴人乙○○之一百萬元，上
        訴人丁○○、乙○○、庚○○、己○○表明作為公關活
        動費用，衡情顯屬詐騙。為此，爰依契約解除及侵權行
        為法律關係為備位請求，並備位聲明：請求戊○○即榮
        民子弟生產社、乙○○、庚○○、己○○應連帶給付原
        告五百萬元；戊○○即榮民子弟生產社、乙○○、丁○
        ○、庚○○、己○○應連帶給付被上訴人一百萬，並均
        自93年6月3日起至清償日止，按年息百分之五計算之利
        息。
（二）、上訴人部分：
    １、上訴人丁○○抗辯如下：
  （１）92年5月1日經訴外人李子芳告知榮民子弟生產社在雲林
        縣二崙鄉要開發休閒農場，李子芳帶伊去拜訪榮民子弟
        生產社瞭解全案情形，社長戊○○拿出各種文件資給伊
        看，並要伊找廠商配合開發工程。伊到雲林縣二崙鄉公
        所拜訪，由主任祕書口中得知確有其事，再走訪雲林縣
        政府各相關單位，大家均說本案為確實案件，最後到行
        政院農業委員會，由夏聰仁博士接見，指導伊怎樣依法
        令辦理。伊認為本案可行，於是放心開始尋找廠商配合
        開發，因伊對中南部不熟，於請乙○○介紹廠商，乙○
        ○於93年2月11日告訴伊找到願配合之廠商即被上訴人
        ，隔天乙○○帶伊去見被上訴人然後再去台北，由被上
        訴人與戊○○交換意見達成共識，93年3月3日雙方正式
        簽約，又於同年月9日共同到台北地方法院公證處辦理
        認證。不料在93年6月2日被上訴人強勢要求解約，被上
        訴人自己違約在先，竟又誣告大家為詐欺犯。
  （２）上訴人丁○○除將開發計劃案轉付給上訴人乙○○，請
        為代找合作開發之廠商外，至合作開發之條件細節等，
        均由乙○○、庚○○、己○○、蕭興良等人從中為雙方
        連絡與斡旋而達成，上訴人丁○○全未參與，既未在合
        作開發案之契約上簽字，亦未在其解約協議書上簽字，
        且亦非榮民子弟生產社之合夥人，仲介方面亦沒收到任
        何好處（60萬元係乙○○子匯予丁○○大陸投資），尤
        與被上訴人不相識，無交涉溝通過，與戊○○雖經介紹
        認識，卻不曾往來與溝通，與任何一方均無意思聯絡，
        亦無法與任何人意思聯絡向另一方實施詐欺之行為，勿
        論在民事糾紛或侵權行為，均不應負連帶賠償責任之法
        律關係。
  （３）被上訴人與榮民子弟生產社簽立合作開發雲林二崙休閒
        農場案時，相互簽發各五百萬元支票或本票交換作為雙
        方彼此之擔保後，被上訴人中途解約，當時已收回尚未
        兌現之五百萬元之支票，已兌現之五百萬元雖未立即收
        回，但當時已簽解約協議書，戊○○同意歸還，依契約
        第十四條規亦應15日後償還；況仲介人乙○○、庚○○
        、己○○均在解約協議書上簽了連帶保証責任，乙○○
        、庚○○更同簽同額本票為擔保，甚連鮮為參與涉案的
        上訴人丁○○亦表示願協助追還其損失，顯見均無涉不
        法惡意詐欺某一方或使一方受損，純係民事之合作不成
        ，依契約第14條如期各歸還各個交付擔保而已。
  （４）証人蕭興良本是該開發案為雙方連絡溝通斡旋而達簽約
        目的關鍵人物，事後卻置身局外之旁觀人，所為証述，
        如同被上訴人告訴狀，如謂其他仲介人均屬戊○○的詐
        欺集團人員相互合謀行騙，皆有犯意聯絡而為詐欺取財
        ，何能置身事外，豈非被上訴人與蕭興良編捏虛詞誣陷
        ，所為證述，自不足採。
    ２、上訴人乙○○答辯如下：
  （１）上訴人介紹系爭開發案是源自丁○○之委託，事成之後
        收取微薄勞務費用，因地緣關係透過己○○及庚○○代
        為尋找廠商，於是庚○○透過蕭興良推薦找到被上訴人
        。被上訴人與榮民子弟生產社簽約承包系爭開發案工程
        ，93年6月2日被上訴人要上訴人邀請戊○○帶著五百萬
        元支票南下換現金，怎知戊○○自行交出五百萬元支票
        後，被上訴人反口要求解約，戊○○答應解約，上訴人
        與己○○、庚○○、蕭興良均成為見證人，解約後被上
        訴人夫婦當場要求戊○○返還五百萬元，戊○○也答應
        ，直到93年6月17日被上訴人來電告知有要事相商，上
        訴人約前去，在場有蕭興良、己○○、庚○○，被上訴
        人夫婦提出五百萬元本票，脅迫在場人簽名背書負責償
        還五百萬元，當場僵持片刻，上訴人和庚○○協商後兩
        人在本票上簽名。事後被上訴人對上訴人出民刑事告訴
        ，但被上訴人在簽約前既已充份瞭解工程案各項內容，
        怎能說上訴人是詐騙集團，簡直欺人太甚。
  （２）93年6月2日當天討論解約的過程至少有半個鐘頭，而原
        審勘驗播放的錄音帶內容只針對有利被上訴人的部分，
        對於上訴人部分卻避而不談。談不成合約是雙方的問題
        ，不能歸咎於仲介。解約之後當天，丙○○的太太約上
        訴人一起到雲林縣政府看資料；上訴人也約了戊○○一
        起前往，因丙○○的太太事先打電話詢問縣政府的承辦
        人員不在，始未前往；被上訴人才一口咬定他沒有看到
        資料也沒有送資料。事實上在簽約之前，在93年5月30
        日已經送出最後一批資料，這是上訴人向廠商求證的結
        果。上訴人本身也投入兩百萬元的資金在沙鹿工程開發
        案，如果上訴人有詐騙的意思，不可能還投入兩百萬元
        現金承接工程。
    ３、上訴人己○○抗辯如下：
  （１）上訴人己○○於93年2月中受乙○○請託，代為尋找廠
        商承攬沙鹿榮民一村及系爭開發案工程，便將此事轉告
        庚○○，沒幾天便經由蕭興良介紹被上訴人。93年2月
        23日乙○○向被上訴人簡報，被上訴人先與乙○○簽訂
        榮民一村共同承攬工程協議書，自從介紹後，上訴人己
        ○○對被上訴人簽約承攬榮民一村工程，隨後又放棄承
        攬之過程並不知情；且其後系爭開發案發展情形包括簽
        約、公證、交款等等上訴人己○○並未參與，亦無因該
        案向被上訴人表示任何意見。被上訴人簽約後來電邀請
        上訴人己○○提供經驗，並言明每個月給付上訴人己○
        ○及庚○○各六萬元，替被上訴人管理開發業務，而要
        上訴人己○○帶被上訴人去現場。被上訴人於93年6月2
        日來電邀約，上訴人己○○到達被上訴人處時，庚○○
        、蕭興良已先抵達，隨後乙○○帶著榮民子弟生產社二
        名人員及戊○○一道前來，沒多久被上訴人即要求解約
        ，事畢大夥即離開。93年6月17日被上訴人來電聲稱有
        重要事情要開會，上訴人己○○找庚○○一道前往，乙
        ○○、蕭興良已先到，會中被上訴人再三提起簽約金五
        百萬元退還事宜，要在場人於其準備好之本票上簽名，
        上訴人己○○認為無道理，並未簽名。上訴人己○○並
        未與其他上訴人基於共同詐欺取財之犯意聯絡向被上訴
        人施用詐術，致使被上訴人陷於錯誤而騙取金錢，上訴
        人己○○自不負損害賠償責任。
  （２）被上訴人因上開合作興建沙鹿榮民一村而與乙○○結識
      因被上訴人無法履約而作罷後，渠等即自行洽談二崙鄉
        休閒農場開發案，並將上訴人己○○排除在外，未讓上
        訴人己○○參與；被上訴人於93年3月10簽立一紙承諾
        書予乙○○、蕭興良，允諾該開發案正式開工時，願意
        支付有價棄方每立方公尺壹拾伍元予介紹人乙○○、蕭
        興良作為勞務費用，渠等亦將上訴人己○○排除在外，
        未讓上訴人己○○參與，由此可見上訴人己○○並未介
        入。上訴人己○○既未參與，又何來遊說或提出相關偽
        造公文詐騙被上訴人使誤信為真，而前往簽約。
  （３）被上訴人積極秘密對丁○○、乙○○、庚○○電話錄音
      取得有利之事證，由被上訴人上開作法，不可能不對上
        訴人己○○電話錄音取證，竟未提出有關不利於上訴人
        己○○之電話錄音，其原因乃上訴人己○○僅係引介渠
        等自行洽談合作事宜，未為不當之言行或使詐，使被上
        訴人陷於錯誤而簽約。
  （４）本件關於承包開發休閒農場工程騙局一案，蕭興良涉入
        比上訴人己○○還深，惟被上訴人與蕭興良熟識，為使
        蕭興良充當其指述上訴人己○○涉及詐騙之證人，乃拉
        攏蕭興良，蕭興良為免被訴，期能置身事外，故配合被
        上訴人之說詞，蕭興良既有切身之利害關係，所為證言
        難免偏頗，不足採信。又本件依被上訴人於偵查提出之
        錄音譯文內容，可看朱水林向被上訴人索求金錢，作為
        對被上訴人出庭為有利證言之代價，被上訴人既予以錄
        音存證，當然在談話中不可能表明願給付金錢，事屬當
        然。然錄音帶會突然故障而終止錄音，實違反常情，顯
        然被上訴人故意終止錄音後，始答應給付金錢，以換取
        朱水林為其有利之證言，係一合理的懷疑，從而，朱水
        林於原審之證言，不足採信
    ４、上訴人庚○○抗辯如下：
  （１）93年2月中己○○向上訴人庚○○提及沙鹿榮民一村興
        建案及系爭開發案，正尋找廠商承攬開發工程，沒多久
        遇到蕭興良，蕭興良馬上介紹被上訴人，並隨即通知乙
        ○○前往簡報。被上訴人考慮數日後和乙○○簽下沙鹿
        工程案，但自認資金不足又即放棄，轉而考慮承包系爭
        開發案，此案被上訴人認為有利可圖，於是北上拜會榮
        民子弟生產社，經戊○○詳細簡報後，當場約定簽約日
        期，辦理簽約手續，又至台北地方法院公證處認證。整
        個簽約過程正當合法，簽約前各種證件都經詳細查詢，
        沒人強迫被上訴人簽約，更沒有向被上訴人索取任何費
        用，豈能說是詐騙行為。被上訴人於93年6月2日欺騙戊
        ○○到其辦公處所，於取回五百萬元支票後，隨即說是
        戊○○以不實案子騙了他，要求解約，足以證明被上訴
        人根本沒有資金，反過來想訛詐他人之財產，害得介紹
        工程之中間人均被列為債務人，顯然被上訴人與蕭興良
        蓄意共謀、狼狽為奸。又93年6月17日被上訴人通知開
        會，上訴人庚○○與己○○一道赴約，被上訴人再三強
        調非賠他五百萬元不可，要上訴人庚○○在本票上簽名
        背書，上訴人庚○○想資金流向都可追查，所以與乙○
        ○商量後一同於本票上簽名。系爭開發案由戊○○主導
        ，上訴人庚○○只是介紹人，並不知是騙局。
  （２）蕭興良於94年2月1日所提之證人證言證書內容就是被上
        訴人對本件之陳述，顯是被上訴人將該份證言證書交予
        蕭興良再庭呈法院；且證言證書內容純係憑空杜撰，毫
        無根據憑證，為不實指控。又依蕭興良證述，其在89年
        就與上訴人庚○○認識，且知上訴人庚○○職業係雕刻
        神像，則上訴人己○○又怎會向蕭興良稱係國防部第七
        單位的人，足證蕭興良之證詞不實，其意圖陷構上訴人
        等詐騙行為昭然若揭。另朱水林接觸本件之時間極為短
        促，接觸之次數可能僅止於其簽約時當見證人而已，其
        豈能知悉如其證言所稱之情形？且朱若林自93年2月27
        日見證簽約後，直至94年2月29日始又接觸本件，間隔
        二年，豈又能對上訴人所講之話記得清楚，其證詞顯係
        附和被上訴人之說詞及主張，自不實在。
  （３）戊○○亦以同樣二崙休閒農場手法向億純興業有限公司
        詐騙交付面額各二百萬元之支票，上訴人庚○○完全未
        參與，可見戊○○以二崙休閒農場四處行騙為真，惟上
        訴人庚○○並非戊○○詐款集團同夥之一，亦無得到任
        何利益，自無行騙之動機存在。
  （４）本件依被上訴人所主張之情形，係支付金錢上之損害，
        其所損害係經濟上利益，並無權利上被侵害；原判決適
        用民法第184條第1項前段規定，其適用法規顯有錯誤。
三、得心證之理由：
（一）被上訴人主張：被上訴人經由上訴人丁○○、乙○○、庚
      ○○、己○○等人認識戊○○即榮民子弟生產社（下稱戊
      ○○），並於93年3月3日就系爭二崙休閒農場開發案與戊
      ○○簽訂契約，除於簽約當場交付面額五百萬元之支票兩
      紙當履約保證金；又於93年3月8日匯款一百萬元之公關活
      動費入上訴人乙○○指定之帳戶；再於93年3月9日與戊○
      ○共同前往台北地方法院辦理契約認證。嗣戊○○未依約
      於簽約日起算九十天內亦即93年5月29日前備齊開工文件
      ，戊○○於93年6月2日在被上訴人住處，同意協議解除契
      約，除當場歸還未屆期提示之五百萬元支票一紙外，並允
      諾被上訴人於6月4日北上，將當面交還已經兌領之五百萬
      元。詎被上訴人依約北上，上訴人戊○○避不見面，被上
      訴人要求上訴人乙○○、庚○○、己○○簽立本票以為連
      帶返還五百萬元之證明，上訴人乙○○、庚○○均應允為
      之，上訴人己○○則未允諾等情，業據被上訴人提出契約
      書、五百萬元支票二紙及上訴人乙○○出具之一百萬元取
      款憑證等影本在卷可稽，且為上訴人所不爭執，自堪信為
      真實。
（二）被上訴人主張上訴人所稱榮民子弟生產社欲在台中縣沙鹿
      鎮興建榮民一村及勞工住宅，以及在雲林縣二崙鄉○○段
      1576、1574之727兩筆公有河川地上開發休閒農場，均係
      騙局；上訴人基於共同詐欺取財之犯意聯絡，總共騙取被
      上訴人六百萬元，自應負連帶賠償之責任等語。上訴人丁
      ○○、乙○○、庚○○、己○○辯稱其等僅係介紹被上訴
      人承攬系爭開發案之工程，並未參與詐騙被上訴人云云；
      復以前揭情詞置辯。經查：
  １、被上訴人主張上訴人所稱榮民子弟生產社欲在台中縣沙鹿
      鎮興建榮民一村及勞工住宅（下稱沙鹿案），以及在雲林
      縣二崙鄉公有河川地上開發休閒農場（下稱系爭開發案）
      ，均屬虛假；而國防部並無榮民子弟生產社之單位，戊○
      ○、丁○○等人與國防部亦無關聯。詎戊○○自稱榮民子
      弟生產社之社長，與丁○○、乙○○共同意圖為自己不法
      之所有，並基於行使偽造私文書用以詐欺取財之犯意聯絡
      ，以上開沙鹿案及二崙案為幌子，於93年2月下旬起，由
      己○○介紹乙○○與庚○○認識，再經庚○○不知情之友
      人蕭興良介紹，認識住於彰化縣田中鎮○○街49號之丙○
      ○。嗣庚○○、己○○得知丁○○、乙○○之不法意圖後
      ，竟與之勾串，而共同基於詐欺取財之犯意聯絡，由丁○
      ○、乙○○轉交由戊○○所偽造之中華民國軍眷住宅公用
      合作社85年11月1日（85）信義字第1863號社團法人簡便
      行文表（下稱簡便行文表，該文書業經台灣高等法院高雄
      分院以88年度上更（二）字第61號確定判決認定係戊○○
      於85年間所偽造，戊○○並因連續行使偽造私文書經判決
      有期徒刑3年10月確定在案）影本1件及未有文號之公文予
      不知上開文件真偽之庚○○、己○○，庚○○、己○○再
      持上開文件至丙○○上開住處，向其佯稱：「丁○○為國
      防部之顧問，乙○○係國防部中區之唯一窗口，榮民子弟
      生產社欲在台中縣沙鹿鎮○○○段埔仔小段399地號等45
      筆土地興建榮民一村及勞工住宅，以及在雲林縣二崙鄉兩
      筆公有河川地開發休閒農場，利潤可期，並可出售廢棄土
      方獲利」等語，庚○○並稱伊在縣府關係良好，經其打聽
      ，本案確在進行中云云。己○○並稱勿自行詢問，以免破
      局，由其代向有關單位查詢，及縣長交代事情進行中，外
      圍不要插手云云。嗣後乙○○、丁○○陸續至丙○○住所
      ，向其佯稱：「戊○○係雲林縣前縣長張榮味之軍中長官
      ，榮民子弟生產社前身為台灣省退役軍人自強工程隊，乃
      政府登記有案之合法人民團體，因具備特殊身分，所以榮
      民子弟生產社可以拿到開發執照」等語。丁○○、乙○○
      為圖取信於丙○○，再持前開偽造之簡便行文表影本出示
      予丙○○而行使，另持台灣省政府農林廳林務局80年4月
      16日80林造字第3202號函、台灣水利局日期不詳之74水政
      字第33035號函、榮民子弟生產社93年5月27日（93）榮社
      字第930527號函、雲林縣政府日期文號均不詳之函、榮民
      子弟生產社92年7月11日文號不詳之函文、行政院國軍退
      除役官兵輔導委員會文號不詳之書函各1份交予丙○○，
      致丙○○誤信上開函文而陷於錯誤，旋即於93年2月23日
      與乙○○簽訂「合作興建沙鹿榮民一村（工程承攬）協議
      書」1份，庚○○、己○○亦簽名見證於上，復於同年2月
      27日與戊○○簽訂「合作開發興建榮民勞工住宅契約書」
      （即沙鹿案），惟丙○○因現有資金不足，遂於同日又向
      戊○○簽訂「休閒農場開發工程承攬契約書」（即二崙案
      ），並於93年3月3日修改二崙案之契約，丙○○即於93年
      3月8日匯款100萬元至乙○○所指定之「厚登企業有限公
      司」（負責人為乙○○不知情之子陳以君）、帳號000000
      000000號國泰世華銀行清水分行之帳戶作為活動公關費，
      乙○○再將其中60萬元匯予丁○○。嗣於93年3月9日丙○
      ○與戊○○、丁○○、乙○○、庚○○前往台灣台北地方
      法院辦理前開二崙案契約公證，丙○○即於同日交付戊○
      ○其所簽發、付款人為台中商業銀行東豐原分行，到期日
      分別為93年3月18日、93年6月3日，面額均為500萬元之支
      票2紙，戊○○並於93年3月18日先行兌領500萬元之支票
      ，庚○○、己○○各分得100萬元之佣金。迨丙○○因約
      定93年5月29日之開工日屆至，而戊○○均未提出開工文
      件，丙○○察覺有疑，遂自行向相關公務機關詢問有無上
      開開發案，然均獲「無榮民子弟生產社聲請開發案」之答
      覆，丙○○即向乙○○等人告知上情，乙○○、丁○○、
      庚○○、己○○均以「此事係秘密進行，公務機關不會據
      實以告，渠等已向相關單位查詢本案進度」等語相應。丙
      ○○仍深感不妥，遂向乙○○等人表示，願於93年6月2日
      以現金換取先前交付尚未到期之500萬元支票，戊○○等
      人聞悉，即依約於上開期日至丙○○上開住處，因丙○○
      一再向戊○○要求提出開工相關文件，致戊○○倍感壓力
      ，當場同意解除契約並交還未兌現之前開500萬元支票，
      丙○○之妻陳夢悅亦同時欲戊○○返還前已兌領之500萬
      元，然乙○○、庚○○、己○○等人再三保證開發案之實
      在後，即改約定於3日後，由丙○○北上取款。嗣丙○○
      如期於94年6月4日北上取款，然戊○○避不出面，丙○○
      始知受騙。嗣經丙○○告訴、法務部調查局彰化縣調查站
      移送，經彰化地方法院檢察署檢察官偵查起訴，復經臺灣
      彰化地方法院95年度訴字第244號刑事判決認定上訴人丁
      ○○、乙○○、庚○○及戊○○共同詐欺，上訴人丁○○
      、乙○○、戊○○並共同行使偽造私文書；再經本院96年
      度上訴字第3109號刑事判決認定上訴人丁○○、乙○○、
      庚○○、己○○及戊○○共同詐欺，上訴人丁○○、乙○
      ○、戊○○並共同行使偽造私文書；而上訴人庚○○、己
      ○○所犯共同詐欺罪部分，因經第二審判決後，不得上訴
      於第三審法院，已告確定等情，此有上開起訴書、刑事判
      決附卷可證；並經本院調取上開刑事卷審閱無訛；且有國
      防部總政治作戰局93年7月23日勁勢字第0930010340號函
      、行政院國軍退除役官兵輔導委員會92年5月28日輔伍字
      第0920000547號函、雲林縣政府94年8月9日函暨附件、保
      證責任中華民國國軍軍眷住宅公用合作社90年7月5日（90
      ）信義字第0556號函、93年7月14日（93）信義字第0456
      號函、經濟部水利署93年9月30日經水政字第09350412260
      號函附上開刑事卷可參。
  ２、證人即介紹被上訴人與上訴人庚○○、己○○認識之蕭興
      良於原審到庭結證稱：「認識（戊○○），在九十三年二
      、三月間經過被告（即上訴人，以下同）丁○○、乙○○
      介紹認識的，因為原告（即被上訴人，以下同）要承接國
      防部所興辦的二崙鄉休閒農場開發案，所以介紹我認識被
      告戊○○，一開始是被告庚○○、己○○來找我，他們說
      有國防部的開發案，要找一些身分清白的人來接開發案，
      要我介紹人來參與，他們說這個開發案很好賺，他們二人
      說他們是國防部第七單位的人，要參加的人一定要跟國防
      部簽約，國防部的代表被告丁○○、乙○○會來簽約，後
      來他們二人就介紹被告丁○○、乙○○給我認識，被告乙
      ○○說他是國防部中部簽約的唯一窗口，也是國防部的白
      手套，被告丁○○說他是國防部的新聞官、做過蔣經國的
      侍從官，被告庚○○、己○○也有跟我說這開發案是蔣經
      國生前所委託，後來被告庚○○、己○○有帶我有到過開
      發案的河川地看過好幾次，被告丁○○也曾經跟我到過開
      發案的河川地去看，被告乙○○有無跟我去過河川地看過
      ，我忘記了，被告戊○○沒有跟我一起去過河川地」「…
      原告問我說這個案子是真的，還是假的，他有懷疑這是案
      子是假的，但被告庚○○、己○○、乙○○說這個開發案
      是真的，說如果有假，願意共同擔保一千萬元」「被告庚
      ○○、己○○有提出地籍圖、雲林縣政府的公文給原告看
      」「他（指被告丁○○）說他是國防部的陳顧問，他說他
      很有辦法，他說他是開發案的監督，開發案要經過他審核
      」「被告己○○、乙○○有跟原告說過開發案需要活動費
      要三百萬元打通關節，是在簽約前分別在原告、被告乙○
      ○的家講過，要先付一百萬元才有資格參加簽約，原告說
      三百萬元太高，一百萬元還可以，就同意把一百萬元匯入
      被告乙○○的帳戶」「他們二人（指被告庚○○、黃澤岡
      說如果原告去雲林縣政府查證開發案就會破局，因為這是
      秘密進行的案子，原告是看到文件資料沒有文號，所以才
      想到雲林縣政府查證」、「在簽約後解約前，被告庚○○
      、己○○要我勸原告不要去查證，因為雲林縣政府他們很
      有辦法，我就去跟原告講叫他不要去查證」等語（見原審
      卷二第5至9頁）。證人即擔任系爭開發案簽約見證之建築
      師朱水林亦於原審到庭結證稱：「原告跟我講說國防部有
      兩個案子要他合作開發，所以他邀我加入，這三份契約我
      都有看過，簽約之前被告乙○○、庚○○、己○○都有跟
      我們說明這個案子是真的，被告丁○○並且以國防部官員
      的身分來考察我們承包這個案子的能力而到田中來，到原
      告的工作室跟我們見面，被告丁○○說他是蔣經國身邊的
      人，還擔任過北一女中的教官，是政工幹校畢業的，他說
      這個案子是國防部的，被告乙○○、庚○○、己○○還邀
      我及原告到台北被告戊○○的辦公室，進辦公室之前是由
      被告丁○○來接我們的，被告戊○○當時自稱是曾國藩的
      第四代孫並且是老蔣身邊的紅人，榮民子弟生產社管理所
      有榮民的保險及財產，並向我們出示保險單及土地所有權
      狀，還說如果好好幹的話還有更大的開發案給我們作，那
      天相談甚歡所以原告就有簽約我有見證」「被告乙○○、
      庚○○、己○○曾經帶我及原告去沙鹿工地轉，並且說案
      子是真的，二崙的河川地也帶我們去看過，他們也拿一些
      文件給我們看，被告乙○○、庚○○、己○○都說被告乙
      ○○是國防部中部的惟一窗口，同時是被告戊○○的接班
      人」等語綦詳（見原審卷三第61、62頁）。證人蕭興良與
      朱水林上開所供大致相符，觀之被上訴人與戊○○見面沒
      多久即簽約，並交付500萬元之支票2紙，苟非事前即有人
      使被上訴人誤信系爭開發案為真且有利可圖，被上訴人豈
      有可能如此草率與戊○○簽約，是證人上開證詞，即堪採
      信。另上訴人乙○○開設保鮮箱工廠，其與上訴人丁○○
      均與國防部無涉，此經上訴人等人於刑事案件審理中供承
      在卷；惟上訴人4人卻仍對被上訴人供稱上訴人丁○○為
      國防部顧問，上訴人乙○○係國防部中區之唯一窗口，顯
      見上訴人乙○○、丁○○、庚○○、己○○辯稱僅係介紹
      人，並未參與其中詐騙云云，委無足採。
  ３、被上訴人於原審所提出與上訴人丁○○、乙○○、庚○○
      等於93年6月10日、93年6月15日、93年6月17日、93年6月
      25日、93年6月26日、93年7月18日談話錄音譯文，該等譯
      文業經原審法官當庭勘驗確與錄音內容相符。上開錄音內
      容中：上訴人庚○○曾向被上訴人之妻陳夢悅陳述戊○
      ○係當時擔任雲林縣議會議長張榮味之長官（93年6月26
      日錄音譯文，見原審卷三第34-37頁），而上訴人乙○○
      亦曾於偵查中坦認曾向被上訴人表示戊○○係議長（指張
      榮味）之長官一情（見上開刑事偵查卷93年度發查他字第
      307號卷第37頁）。上訴人乙○○與被上訴人丙○○及
      被上訴人之妻陳夢悅於93年6月17日對話內容提及：「（
      陳夢悅）你有感覺到他（指丁○○）跟誰或跟哪個單位，
      或是他所說的國防部啊、7個委員真的是他叫得來的，他
      在出入當白手套的？（乙○○）關係來講他絕對是有，絕
      對他比社長的關係還要好，我能這麼說... 」等語（93年
      6月17日對話錄音譯文，見原審卷二第91頁），上訴人乙
      ○○並未否認上訴人丁○○係「國防部、出入當白手套之
      人」。上訴人乙○○與陳夢悅於93年6月26日之對話內
      容提及：「（陳夢悅）我心裡有個疑問，他（指丁○○）
      既然當初跟我說他是國防部的代表，分給7個單位，為什
      麼這個過程當中沒有感受到他並沒有國防部的力量在那裡
      幫我們。（乙○○）不是國防部的代表啦。這樣說有出入
      ，是它裡面這些關卡要去打點。（陳夢悅）關卡要去打點
      ？7個單位？可是他有說他是國防部辦公室的人呀！這是
      我親耳聽到的呀！（乙○○）不對啦！我想他應該不是跟
      你說他是國防部裡的人，他是說國防部那些單位那些人他
      要去打點，他已經退役了。（陳夢悅）你是說他跟國防部
      裡7個單位的私交的關係去打點？（乙○○）應該是這樣
      講才對啦！（陳夢悅）為什麼他說代表國防部的人來考核
      我們的人品？（乙○○）代表說考核人品，是我們這案送
      出去，監督單位那邊會去問，去協調我們。」、「（陳夢
      悅）對！現在就是我想說我們還沒走到那裡就凸槌了，那
      是不是陳顧問整個運作當中包括他說要去查證當中，我仔
      細回想一下，他好像沒有把這個要我們打點的關係用進來
      ，也沒有他們出力的地方呀！（乙○○）我們簽約是針對
      曾社長，監督單位是將來發包進行監督廠商的實力問題，
      誠意問題，後面實際動工發揮監督效果，現在還沒開始，
      還沒動到半樣呀！」、「（陳夢悅）好！那我有一個期待
      ，因為你一直跟我說如果社長沒有履約，陳顧問那邊會有
      動作，那動作的部分是他是能夠從監督單位那裡頭夠力的
      人來執行嗎？（乙○○）這件事是誰簽的就要負完全責任
      ，如果說落跑，他避不見面或是完全不管事，那這些人就
      會站出來。」（93年6月26日對話錄音譯文，見原審卷二
      第156-157頁），上訴人乙○○亦未否認上訴人丁○○係
      「陳顧問」，且稱丁○○為「代表」。而上開93年6月17
      日及93年6月26日談話錄音譯文，經原審法官當庭勘驗結
      果，上訴人當庭均表示無意見（見原審卷二第87頁、第
      152、153頁）。是被上訴人所述上訴人丁○○、乙○○曾
      稱丁○○係國防部代表、顧問等情與事實相符，可資採信
      。另上訴人丁○○、乙○○、庚○○、己○○均稱上訴人
      乙○○係國防部中區唯一窗口一節，業據證人朱水林、陳
      夢悅分別於刑事偵查及審理中證述歷歷，核以上開錄音對
      話譯文，上訴人乙○○並非係以仲介之地位商談本件契約
      ，應可認定。
  ４、證人雲林縣政府承辦人廖滄淮於刑事偵查中結證稱「：因
      為該土地是保安林地，不能申請休閒農場，土地就不符合
      規定，該案件根本沒有通過。我記得92年就申請，但是已
      經被駁回了，當時第一次，沒有附土地謄本，後來土地謄
      本拿來之後，才知道是保安林地，就不符合規定駁回。後
      來他們有向縣政府林務課申請，也說是保安林地，不符合
      規定，且該土地他們沒有承租也沒有所有權，因為所有權
      是國有財產局的，土地管理機關是雲林縣政府，可以說根
      本沒有權利可以使用，地方上需要使用該土地作為防風林
      使用，聽林務局說該防風林要擴大，根本不可能給他們作
      休閒農場之用。」等語（見偵查卷第73頁附本院卷一第
      122頁）。惟查，上訴人丁○○於93年6月10日對話中向
      陳夢悅稱：「我也到水利局，你不是說到縣政府嗎？我跑
      了3趟呀！上個禮拜... 結果他叫我到農委會。縣政府說
      聽說正在辦理中，我不要說哪個單位，他要我保密... 因
      為沙鹿案一簽那7個委員就可以同意動用這2億多。」等語
      ；於93年6月17日對話中向被上訴人稱：「（丙○○：
      你不是說要去打聽嗎？）有有有，我向你報告一下，雲林
      縣政府我去過了，水利局、建設局、農業局... 農委會主
      任委員即承辦人夏博士，他說這案子很好做，但是手續要
      一步一步來」等語；於93年6月25日電話中向陳夢悅稱
      ：「我相信他有送，因為我有聽別人講，這是傳說，他跟
      張榮味的私交很好，那個議長叫清秀，他在金門當長官的
      時候他就在那當兵。」等語；上訴人乙○○與丙○○於93
      年6月15日對話中提及：「榮民子弟生產社一定有證照啦
      ！就是那個東西我記不清楚，我確實看過啦！（丙○○）
      你說它是屬於國防部的？（乙○○）應該屬於退輔會啦！
      國防部和退輔會是一樣的有連帶關係呀！」（93年6月15
      日對話錄音譯文，見原審卷二第162-163頁）；上訴人
      乙○○與被上訴人於93年7月18日對話中提及：「（丙○
      ○）當初我一直問你說那張執照寫什麼，你們都有跟我說
      國防部。（乙○○）你是當事人，你說什麼都沒看到，大
      家都有看到你說你沒看到。（丙○○）我去拿身分證的時
      候沒有看到，回來的時候你們都說沒有錯他是國防部的單
      位，還有聯勤兵工廠的衛星單位，你跟庚○○都跟我這麼
      說。（乙○○）它本身真的是聯勤兵工廠的衛星單位，榮
      民子弟生產社就是這樣呀！」（93年7月18日對話錄音譯
      文，見原審卷二第148頁）。上訴人庚○○與陳夢悅於
      93年6月26日電話中提及：「（陳夢悅）我問你那天是你
      載丁○○去二崙鄉公所的嗎？（庚○○）對。（陳夢悅）
      你是去火車站載他去二崙鄉公所嗎？（庚○○）是。（陳
      夢悅）他去那裡的情形如何？（庚○○）他是去查這些事
      啊！（陳夢悅）他是跟人約好去查還是自己去？（庚○○
      ）約好才去的。（陳夢悅）去找誰？（庚○○）去找秘書
      。（陳夢悅）怎麼說的你知道嗎？（庚○○）秘書說是這
      邊接管的。（陳夢悅）你說什麼？（庚○○）土地啦！是
      社裡接管的啦！（陳夢悅）社裡接管的？秘書有這樣跟他
      說嗎？（庚○○）秘書說不要查那麼多啦！看是哪個單位
      去處理啦！」、「（庚○○）我跟你說啦，從頭到尾我們
      都誤會人家是騙的，我去找榮味服務處的秘書，那個謝秘
      書也跟我說社裡這邊的土地很多，現在送在縣政府這個送
      件他都有看到啦！縣政府的秘書收件的啦！我跟你說這些
      你要去查你們沒辦法啦！一定要有管道進去才有辦法啦！
      所以我們事情還沒清楚不要講得難看啦！知道嗎？這我去
      查出來的，之前就查了。（陳夢悅）保安林解編又是哪個
      單位跟你講的？（庚○○）是榮味的秘書的兒子在土石採
      取課說的。」、「（陳夢悅）你知道現在進行到哪裡了？
      （庚○○）現在差在縣長要點頭不點頭而已啦！」、「（
      陳夢悅）那你跟丁○○在一起一個早上你有看到他到各單
      位查的資料嗎？（庚○○）有，他去農委會找主辦，這件
      配合好是要快准啦！」、「（庚○○）是服務處的秘書跟
      我說的，我有叫他去跟我瞭解啦！他說文件他都有看到，
      只剩准的問題而已，這我不會騙你的啦！」、「（庚○○
      ）說實在的這些都不能洩密啦！在做的這些工作誰會跟我
      們說。是心腹才會說啦！」等語（93年6月26日錄音譯文
      ，見原審卷三第34-37頁）。堪認上訴人丁○○、乙○○
      、庚○○等人係以本件確屬真實、有經過查證、榮民子弟
      生產社有特殊關係云云，於二崙案簽約前向被上訴人詐騙
      ，使被上訴人未加以查證，即輕信二崙案之真實性，以致
      陷於錯誤等情屬實。
  ５、另證人曾沛涵於本院刑事庭審理時到庭證稱：「我與被告
      丁○○、乙○○、庚○○、己○○4人於93年間因二崙砂
      石案件而見過面，第一次是丙○○帶伊上台北，去與丁○
      ○、戊○○見面，討論二崙砂石案件是否事實，丁○○有
      拿一疊文件出來，說有暴利，是機密。第二次是庚○○、
      丙○○、丙○○的朋友蕭興良一起到伊家，說這案子有多
      少利潤，有很多錢可以賺，是庚○○講的，第三次庚○○
      帶己○○、乙○○到伊家，並帶了二崙大的地圖，說這個
      有利潤，當時他們都有說，伊跟他們說這這麼好的利潤自
      己為何不做，己○○說他自己的土地要賣，還沒有賣所以
      沒有資金，所以才找人讓給丙○○來做，說他與乙○○是
      當兵的朋友，後來伊說既然大家都沒有錢，就湊湊一起來
      做。之後庚○○、己○○說這案子不用查，說什麼只有榮
      民才可以作。後來伊透過自己的關係去查，查不到，就不
      想投資了」等語（見本院上開刑事卷97年2月27日審判筆
      錄）。又上訴人乙○○於偵查時供稱：庚○○、己○○各
      分100萬元，這工程完成台北處亟需打點很多人，所以丁
      ○○拿60萬，伊拿40萬等語（見台灣彰化地方法院檢察署
      94年度偵字第4888號偵卷第50頁），益認上訴人丁○○、
      乙○○、庚○○、己○○4人為圖得佣金而共同詐騙被上
      訴人甚明。
  ６、上訴人己○○雖其辯稱僅引介被上訴人與乙○○認識，系
      爭二崙開發案，係被上訴人自行與其他上訴人洽談，並將
      上訴人己○○排除在外，未讓上訴人己○○參與；上訴人
      己○○自始不知情云云。惟查，上訴人庚○○於原審93.
      12.16答辯狀第一項即陳述上訴人己○○於九十三年二月
      中即找上訴人庚○○配合進行沙鹿榮民一村興建案及二崙
      鄉要開發休閒農場（見原審卷一第120頁）。是上訴人己
      ○○所辯不知二崙休閒農場開發案云云，即不實在。又上
      訴人己○○雖未於簽約時在場。惟上訴人己○○確實與上
      訴人庚○○共同表示過本案被上訴人不能查證，查證會破
      局等語，並交代庚○○不可將有文號之文件交予被上訴人
      ，並且到證人蕭興良晚上休憩處，要蕭興良勸說被上訴人
      不要去查證；更與上訴人庚○○共同表示乙○○是國防部
      特設中部唯一窗口，表示本案是真的，也曾帶著證人及被
      上訴人到雲林縣某河川地，表示榮民子弟生產社有權開發
      ，執照正在申請中很快會下來等情，此有證人朱水林及蕭
      興良、陳夢悅證詞可稽。再參以上訴人乙○○於電話錄音
      中曾自述己○○曾對被上訴人表示縣長正進行中；另上訴
      人庚○○錄音譯文亦表示資料曾拿給上訴人己○○；復於
      93.06.02解約時在場參與見證，足認上訴人己○○確實參
      與本案施用詐術，非僅單純仲介。是上訴人己○○所辯，
      自不足採。
  ７、上訴人乙○○雖抗辯其本身也投入兩百萬元的資金在沙鹿
      工程開發案，如果其有詐騙的意思，不可能還投入兩百萬
      元現金承接工程云云。惟查，上訴人丁○○曾因沙鹿案經
      告訴人紀朝川提起詐欺告訴，上訴人丁○○並於92年10月
      7日製作偵查筆錄，而上訴人乙○○於該日係以告訴人身
      分到庭，開庭時檢察官詢以知否簡便行文表係偽造的等語
      ，當時上訴人丁○○在庭，又上訴人乙○○於該案件92年
      7月21日警詢時，經員警詢問：「是否知道國軍軍眷住宅
      公用合作社之85年11月1日85信義字1863 號簡便行文表，
      經國軍軍眷住宅公用合作社承辦人員認定係為一偽造之公
      文？」等語，此有台灣台北地方法院檢察署92年度偵字第
      20156號案件影本附刑事卷可查，則至遲於92年10月間，
      上訴人丁○○、乙○○即知戊○○所提之沙鹿案不實在，
      且其所提出之上開簡便行文表係屬偽造。而證人紀朝川於
      刑事案件第一審審理時證稱：「（你在該案時所收到的簡
      便行文表與本件告訴人丙○○所提出之行文表是否同一份
      ？）字號已經不記得，內容沒有錯，是同一份。」等語（
      見刑事第一審96年4月4日審判筆錄），且上訴人丁○○於
      刑事第一審審理時坦稱：「92年我去開庭時，我就知道戊
      ○○提出之文件是偽造的。」等語，上訴人乙○○亦供稱
      ：「（台灣台北地方法院檢察署92年度偵字第20156號）
      第一次偵查時我沒有出庭，第二次我與丁○○一起去，簡
      便行文表我不知道，打草約後我才從被告丁○○那邊拿到
      簡便行文表，原本不知道行文表是假的，92年4月簽約後
      ，我拿200萬給戊○○，我找營造廠來推動這個案子，雙
      方要勘查土地，一直聯繫不上戊○○，我才知道受騙。紀
      朝川告戊○○我不曉得，紀朝川的沙鹿案與本件是同一件
      ，他不做了，我才找這件的告訴人。」等語。則上訴人乙
      ○○所辯其本身也投入兩百萬元的資金在沙鹿工程開發案
      ，係在本件92年4月間；縱其當時係受戊○○所騙；惟其
      當時既已知悉戊○○所提之沙鹿案不實在，所提出之上開
      簡便行文表係屬偽造；且本件所提供之簡便行文表與前案
      亦為同一，猶持以遊說被上訴人投資，所辯無詐騙意思云
      云，自難採信。更何況，上訴人乙○○所辯投資兩百萬元
      的資金係沙鹿工程開發案，而非系爭二崙休閒農場開發案
      。
三、按因故意或過失不法侵害他人之權利者，負損害賠償責任；
    故意以背於善良風俗之方法，加損害於他人者亦同；數人共
    同不法侵害他人之權利者，連帶負損害賠償責任；民法第18
    4條第1項、第185條第1項前段分別定有明文。本件上訴人所
    稱榮民子弟生產社欲在台中縣沙鹿鎮興建榮民一村及勞工住
    宅以及在雲林縣二崙鄉公有河川地上開發休閒農場，均屬虛
    假；而國防部並無榮民子弟生產社之單位，戊○○、丁○○
    等人與國防部亦無關聯；上訴人等仍以上開沙鹿案及二崙案
    為幌子，使不知情之被上訴人與戊○○簽約，除當場交付面
    額500萬元之支票兩紙作為履約保證金，其中一張500萬元之
    支票已兌領；復又於93年3月8日匯款一百萬元之公關活動費
    入上訴人乙○○指定之帳戶；上訴人等基於共同詐欺之犯意
    聯絡，共騙取被上訴人600萬元；自係故意以背於善良風俗
    之方法，加損害於他人；依上說明，自應就被上訴人所受
    600萬元之損害，負連帶賠償之責任。
四、綜上所述，被上訴人主張上訴人等基於共同詐欺之犯意聯絡
    ，共騙取被上訴人600萬元；為可採信。從而被上訴人先位
    之訴，依據民法第184條第1項後段、第185條第1項前段規定
    ，請求上訴人連帶賠償600萬元及自起訴狀最後送達上訴人
    翌日即94年11月12日起至清償日止，按年息百分之五計算之
    法定遲延利息，洵屬正當，應予准許。原審判命上訴人如數
    給付，並依被上訴人及上訴人己○○之陳明，酌定相當擔保
    金額為准免假執行之宣告，於法並無不合。上訴意旨指摘原
    判決不當，求予廢棄改判，為無理由，應予駁回其上訴。又
    上訴人丁○○於本院陳明如受不利判決，願供擔保准免為假
    執行；爰酌定相當擔保金額准免為假執行之宣告。
五、本件被上訴人先位之訴既為有理由，則備位之訴部分，即毋
    庸予以審酌；又本件事證已臻明確，兩造其餘陳述與舉證，
    經審酌後，認於判決結果不生影響，無予逐一論述之必要，
    附此敘明。
六、據上論結，本件上訴為無理由，依民事訴訟法第449條第1項
    、第85條第2項、第463條、第392條第2、3頁，判決如主文
中    華    民    國    97    年    5     月    30    日
                  民事第二庭    審判長法  官  邱森樟
                                      法  官  蔡秉宸
                                      法  官  翁芳靜
以上正本係照原本作成。
如對本判決上訴，須於收受判決送達後20日內向本院提出上訴書
狀，其未表明上訴理由者，應於提出上訴後20日內向本院提出上
訴理由書（須按他造人數附具繕本）。
上訴時應提出委任律師為訴訟代理人之委任狀。具有民事訴訟法
第466條之1第1項但書或第2項之情形為訴訟代理人者，另應附具
律師及格證書及釋明委任人與受任人有該條項所定關係之釋明文
書影本。
                                      書記官  許美惠
中    華    民    國    97    年    6     月    2     日
                                                      Ｍ


司法院資訊處製作；財團法人民間司法改革基金會備份。
